【裁判字號】    95,訴,360
【裁判日期】    950816
【裁判案由】    請求交付土地等
【裁判全文】
臺灣彰化地方法院民事判決  95年度訴字第360號
原      告  乙○
            丁○○
共      同
訴訟代理人  朱清雄律師
被      告  戊○○
            丙○○
            庚○○
            甲○○
            己○
上當事人間請求拆屋還地等事件，本院於民國95年8月2日言詞辯
論終結，判決如下：
    主      文
被告戊○○、丙○○應將如附圖所示編號Ｅ部分、面積二平方公
尺之磚造圍牆拆除；被告庚○○應將如附圖所示編號Ｃ部分、面
積八平方公尺之磚造平房拆除；被告甲○○、己○應將如附圖所
示編號Ａ部分、面積二一平方公尺及編號Ｂ部分、面積七平方公
尺之磚造平房拆除，並將土地交還予原告及其他共有人。
訴訟費用由被告戊○○、丙○○負擔十分之一，由被告庚○○負
擔十分之二，由被告甲○○、己○負擔十分之七。
本判決得假執行。
    事實及理由
一、本件被告丙○○受合法通知，無正當理由，未於言詞辯論或
    最後言詞辯論期日到場，核無民事訴訟法第386條各款所列
    情形，爰依原告聲請，由其一造辯論而為判決。
二、原告起訴主張：坐落彰化縣秀水鄉○○段207地號土地原為
    兩造及其他共有人所共有，經本院前以92年度訴字第1086號
    分割共有物事件民事判決（下稱前分割共有物判決）確定在
    案，然依該判決附圖編號L部分、面積0.273公頃土地（現即
    彰化縣秀水鄉○○段207-11地號土地、下稱系爭土地）係由
    全體共有人保持共有，作為道路用地，故全體共有人均負有
    使該部分土地供作道路之義務；惟被告戊○○、丙○○於系
    爭土地如民國95年7月5日彰化縣彰化地政事務所複丈成果圖
    （如附圖，下稱本件複丈成果圖）所示編號E部分有面積2平
    方公尺之磚造圍牆；被告庚○○於附圖所示編號C部分有面
    積8平方公尺之建造磚造平房；被告甲○○、己○於附圖所
    示編號A部分有面積21平方公尺及編號B部分有面積7平方公
    尺之磚造平房，並拒絕該部分土地供作道路之用等情，顯已
    侵害他共有人之權利，爰為全體共有人之利益，請求被告交
    付土地等語。並聲明：如主文第一項所示。
三、被告之陳述及聲明：
（一）被告甲○○則以：前分割共有物判決未審酌拆除系爭土地
      上之建物時應給予建物所有人補償，使其等白受損失，實
      違反分配時應受地上物拆遷賠償予各共有人之理；又該判
      決係於明知不利被告之情況下，仍速斷任由原告漁翁得利
      ，顯又違反公平分配原則，是該判決有不備理由之違法。
      再者，系爭土地東側係同段215地號土地，惟該筆土地現
      已為6米寬之既成道路，實不須再將系爭土地供作道路使
      用等語，茲為抗辯。並聲明：原告之訴駁回。
（二）被告己○則以：被告己○係於95年4月24日因買賣而取得
      系爭土地應有部分48分之5，惟於買賣過程中，出賣人並
      未告知系爭土地須供作道路使用之情事，是被告己○既為
      善意承買人，並無交出系爭土地占用部分供作開設道路之
      義務；且被告己○亦非前分割共有物判決之當事人，故應
      不受前民事判決之拘束等語。並聲明：原告之訴駁回。
（三）被告戊○○則以：若本件准許拆除被告圍牆、房屋，則原
      告應負責蓋圍牆、挖水溝或賠償被告損害，否則伊不同意
      拆除等語。並聲明：原告之訴駁回。
（四）被告庚○○則以：不同意拆除等語。並聲明：原告之訴駁
      回。
（五）被告丙○○未於言詞辯論期日到場，亦未提出書狀作何聲
      明或抗辯。
四、經查，坐落彰化縣秀水鄉○○段207地號土地原為兩造及其
    他共有人所共有，經前分割共有物判決確定在案，然依該
    判決，其編號L部分、即系爭土地乃分歸全體共有人保持共
    有，作為道路用地，為被告所不爭執，並有該分割共有物判
    決附卷可憑，自應認為真實。又被告戊○○、丙○○於如附
    圖所示編號E部分有面積2平方公尺之磚造圍牆，被告庚○○
    於附圖所示編號C部分有面積8平方公尺之磚造平房；被告甲○○、己○於附圖所示編號A部分有面積21平方公尺及編號B
    部分有面積7平方公尺之磚造平房等情，亦為被告所不否認
    ，並經本院之現場履勘屬實，製有勘驗筆錄，及彰化縣彰化
    地政事務所並製有本件複丈成果圖在卷足稽。
五、被告甲○○雖辯稱，前分割共有物判決未審酌拆除系爭土地
    上之建物時應給予建物所有人補償，違反公平分配原則，及
    現已為6米寬之既成道路，實不須再將系爭土地供作道路使
    用云云。惟查，被告縱認該分割共有物判決不公或不妥，自
    應於該案中爭執，或於確定前依法提起上訴以圖救濟，現該
    案既已告確定，該判決即生形成力，原告據該判決訴請拆屋
    還地，本院亦應以該判決為審理之基礎，被告以該判決不公
    或不妥，抗辯原告不得訴請拆除建物，顯非可採。另被告己○抗辯，伊於95年4月24日因買賣而取得系爭土地應有部分
    48分之5，惟於買賣過程中，出賣人並未告知系爭土地須供
    作道路使用之情事，且非前民事判決之當事人，應不受前分
    割共有物判決之拘束云云；惟按，確定判決，除當事人外，
    對於訴訟繫屬後為當事人之繼受人者，及為當事人或其繼受
    人占有請求之標的物者，亦有效力，民事訴訟法第401條第1
    項定有明文；是被告己○縱為其前手之繼受人，惟當時既已
    在前分割判決案件繫屬之後，被告己○自應受該判決所拘束
    ，其前揭抗辯不受拘束云云顯非可採。又被告戊○○辯稱，
    若本件准許拆除被告圍牆、房屋，則原告應負責蓋圍牆、挖
    水溝一節，均核無法律上之依據，既被告建物存在於系爭土
    地上，已無合法占有之權源，且原告提起本件係合法行使其
    法律上之權利，被告抗辯原告應負賠償之責始可拆除，均屬
    無據，亦不足採。
六、從而，原告主張被告有如主文所示無權占有之情形，依民法
    第767條及第821條規定，本於物上請求權之法律關係，為共
    有人全體之利益，訴請被告戊○○、丙○○應將如附圖所示
    編號E部分、面積2平方公尺之磚造圍牆拆除；被告庚○○應
    將如附圖所示編號C部分、面積8平方公尺之磚造平房拆除；
    被告甲○○、己○應將如附圖所示編號A部分、面積21平方
    公尺及編號B部分、面積7平方公尺之磚造平房拆除，並將土
    地交還予原告及其他共有人，為有理由，應予准許。
七、原告勝訴部份，合於民事訴訟法第389條第1項第5款之規定
    ，爰依職權宣告假執行。
八、訴訟費用負擔之依據：民事訴訟法第85條第1項但書。
中    華    民    國    95    年    8    月    16    日
                                民事第一庭
                                    法  官  吳俊螢
以上正本係照原本作成。
如對判決上訴，應於判決送達後20日內向本院提出上訴狀。
中    華    民    國    95    年    8    月    16    日
                                     書記官  林文斌


司法院資訊處製作；財團法人民間司法改革基金會備份。
